臺灣彰化地方法院民事判決　九十一年度訴字第四九六號
　　原　　　告　　丙○○
　　被　　　告　　乙○○
　　　　　　　　　甲○○
右當事人間請求返還無權占有土地事件，本院判決如左：
    主      文
被告甲○○應將坐落彰化縣田尾鄉○○○段第五九六之二地號土地，如附圖所示a、b
、d、c部分，面積０．０三九二公頃之農作物除去，並共同與被告乙○○將該部分土
地返還原告。
訴訟費用由被告連帶負擔。
本判決於原告以新臺幣貳拾貳萬仟元供擔保後，得假執行。
    事      實
甲、原告方面：
一、聲明：求為判決如主文所示，及以供擔保為條件之假執行宣告。
二、陳述：
（一）緣坐落彰化縣田尾鄉○○○段第五九六之二地號土地為原告所有，相鄰之同段
      第五九六之一地號土地為被告乙○○所有，詎被告乙○○將其所有土地出租與
      被告甲○○耕種，因無正當權源，竟越界種植農作物，為此依民法第七百六十
      七條規定，提起本件訴訟請求返還。
（二）被告所稱同段第五六八之一五地號水利地應與本件無關。
三、證據：提出土地登記謄本、地籍圖及存證信函等件等證，並聲請履勘現場。
乙、被告方面：
一、聲明：求為判決駁回原告之訴。
二、陳述：
（一）被告乙○○所有同段第五九六之一地號土地，出租與被告甲○○耕種，該土地
      自民國四十年政府放領與伊父，嗣由伊繼承至今，未曾移轉，實際耕種現狀與
      土地登記謄本記載相符，絕無越界耕作，田埂是沿襲舊有，如何設置不清楚，
      放領後即如此，去年測量結果，與本次一樣。而原告所有同段五九六之二地號
      土地，於放領後已移轉五、六次，是否在移轉中面積不符，僅憑地政鑑界認定
      ，實無理由。
（二）被告所有土地與同段第五六八之一五地號國有水利地相鄰，因該水利地為水溝
      ，伊所有土地是否占用水利地不明，請求測量伊所有土地面積，如有越界無異
      議返還。
    理      由
一、原告主張坐落彰化縣田尾鄉○○○段第五九六之二地號土地為其所有，相鄰之同
    段第五九六之一地號土地為被告乙○○所有，詎被告乙○○將其所有土地出租與
    被告甲○○耕作，因無正當權源，竟越界占用種植農作物等事實，已據其提出與
    所述相符之土地登記謄本及地籍圖等件為證，並經本院囑託彰化縣北斗地政事務
    所派員會同兩造履勘現場屬實，製有勘驗筆錄及土地複丈成果圖在卷可稽，應認
    原告此部分主張為真實。
二、被告雖辯稱：其所有土地自四十年政府放領與伊父，嗣由伊繼承至今，未曾移轉
    ，實際耕種現狀與土地登記謄本記載相符，絕無越界耕作，原告所有土地於放領
    後已移轉五、六次，是否在移轉中面積不符云云，惟被告越界占有原告所有土地
    耕作之事實，業經彰化縣北斗地政事務所派員測量明確，已如前述，而被告對原
    告所有土地於放領後已移轉五、六次，是否在移轉中面積不符之利己事實，亦未
    舉證以實其說，參以原告與被告乙○○所有之二筆土地相毗鄰，被告並陳明土地
    之田埂是沿襲舊有，如何設置不清楚，去年測量結果，亦與本次一樣等情，益證
    相關土地界址並未變更，被告空言辯解，尚難採信。至被告所有同段第五九六之
    一地號土地是否占用相鄰之同段五六八之一五地號國有水利地，與本件無關，且
    被告已陳明，去年測量結果，與本次相同等語無訛，茲再請求測量，核無必要，
    併此明。
三、按所有人對於無權占有或侵奪其所有物者，得請求返還之。對於妨害其所有權者
    ，得請求除去之。有妨害其所有權之虞者，得請求防止之，民法第七百六十七條
    定有明文。被告乙○○將所有同段五九六之一地號土地之占有現狀租與被告甲○
    ○耕作，就附圖所示a、b、d、c部分，面積０．０三九二公頃土地，均無正當權
    源，從而，原告依民法第七百六十七條物上請求權規定，據以提起本件訴訟請求
    ，被告甲○○應將坐落彰化縣田尾鄉○○○段第五九六之二地號土地，如附圖所
    示a、b、d、c部分，面積０．０三九二公頃之農作物除去，並共同與被告乙○○
    將該部分土地返還原告，即無不合，應予准許。
四、原告陳明願供擔保聲請宣告假執行，核無不合，爰酌定相當擔保金額宣告之。
五、結論：原告之訴為有理由，並依民事訴訟法第八十五條第二項、第三百九十條第
    二項，判決如主文。
中　　　華　　　民　　　國　　九十一　　年　　　七　　　月　　　十六　　日
                                        民事第一庭
~B法　　　官　羅培昌
右為正本係照原本作成。
如對本判決上訴，應於判決送達後二十日內向本院提出上訴狀。
中　　　華　　　民　　　國　　九十一　　年　　　七　　　月　　　十六　　日
~B法院書記官　沈淑媛
